【裁判字號】    95,上,793
【裁判日期】    951205
【裁判案由】    給付貨款
【裁判全文】
臺灣高等法院民事判決                   95年度上字第793號
上  訴  人  甲○○
訴訟代理人  曹宗彝律師
上  訴  人  乙○○○○○
訴訟代理人  廖建榮律師
上列當事人間給付貨款事件，兩造對於中華民國95年7月21日臺
灣板橋地方法院94年度訴字第1363號第一審判決各自提起上訴，
本院於95年11月21日言詞辯論終結，判決如下：
    主  文
原判決關於駁回甲○○下開第二項之訴及假執行之聲請暨訴訟費
用之裁判均廢棄。
林國忠應再給付甲○○新台幣捌拾捌萬貳仟柒佰捌拾伍元及自民
國九十四年七月二十六日起至清償日止，按年息百分之五計算之
利息。
甲○○其餘上訴及林國忠之上訴均駁回。
第一、二審訴訟費用由甲○○負擔分十之三，餘由林國忠負擔。
本判決第二項於甲○○以新台幣貳拾玖萬伍仟元為林國忠供擔保
後，得為假執行；但林國忠如以新台幣捌拾捌萬貳仟柒佰捌拾伍
元為甲○○預供擔保，得免為假執行。
    事實及理由
一、甲○○主張：林國忠自民國93年11月間起陸續向甲○○訂購
    各式魚貨、食材，並約定由甲○○將訂購物品送至林國忠經
    營之古農餐廳及古鼎餐廳，貨款以月結方式，由甲○○請款
    後支付，林國忠竟屢次拖延貨款，迄94年5月止，貨款總金
    額為新臺幣（下同）490萬6,181元，即古農餐廳93年11月至
    94年5月貨款依序為39萬8,083元、35萬3,298元、66萬6,700
    元、61萬5,497元、45萬7,400元、69萬6,219元、49萬5,138
    元，古鼎餐廳94年1月至5月貨款為105萬3,424元。林國忠除
    交付訴外人林玉芬簽發金額合計266萬1,400元之支票7紙，
    其中6紙金額合計236萬1,400元由林國忠以古農名義背書以
    支付93年11月至94年3月之貨款236萬1,400元外，尚有貨款2
    27萬4,781元未支付，詎上開7紙支票經甲○○提示均不獲付
    款，爰依買賣及其中236萬1,400元部分併依票據之法律關係
    ，求為命林國忠給付490萬6,181元及自支付命令繕本送達翌
    日起算法定遲延利息（原審判決林國忠應給付甲○○266萬9
    ,972 元及自94年7月26日起算法定遲延利息，並駁回甲○○
    其餘之訴，兩造各就其敗訴部分不服提起上訴），並上訴聲
    明：(一)原判決不利於甲○○部分廢棄。(二)林國忠應再給付甲
    ○○223萬6,209元及自起訴狀繕本送達翌日起至清償日止，
    按年息百分之五計算之利息。(三)願供擔保請准宣告假執行。
    對林國忠之上訴答辯聲明：上訴駁回。
二、林國忠則以：古農餐廳94年4月以前之貨款均已付清，甲○
    ○所提出林玉芬簽發之7紙支票係甲○○與林玉芬間之借貸
    關係所簽發，與本件貨款無關。古農餐廳94年4月及5月貨款
    分別為68萬5,820元及24萬4,555元，並非甲○○主張之69萬
    6,219元及49萬5,138元。又古鼎餐廳為林玉芬所獨資經營，
    林國忠並非該餐廳負責人，該餐廳之貨款與林國忠無關。林
    國忠並未在林玉芬所簽發之上開6紙支票背書，該古農名義
    之背書係林玉芬所盜蓋，林國忠不知情，林玉芬已於94年5
    月18日潛逃，並將所有營業資料帶走，電腦資料亦遭刪除，
    林國忠已於同年6月間向臺灣新竹地方法院檢察署提出告訴
    等語，資為抗辯，並上訴聲明：(一)原判決不利於林國忠部分
    廢棄。(二)上開廢棄部分，甲○○在第一審之訴及假執行之聲
    請均駁回。對甲○○之上訴答辯聲明：(一)上訴駁回。(二)願供
    擔保請准宣告免為假執行。
三、甲○○主張之上開事實，為林國忠所否認，並以上開情詞置
    辯。查：
  (一)甲○○主張古農餐廳積欠93年11月至94年3月之貨款計236萬
    1,400元未支付之事實，雖為林國忠所否認，並辯稱古農餐
    廳94年4月以前之貨款均已付清，甲○○所提出林玉芬簽發
    之7紙支票係甲○○與林玉芬間之借貸關係所簽發，與本件
    貨款無關云云。惟查林國忠為古農餐廳負責人，林玉芬為該
    餐廳總經理，平日由林玉芬負責，為林國忠所不否認；古農
    餐廳於93年11月至94年3月向甲○○訂貨之貨款計為236萬1,
    400元之事實，業據甲○○提出93年11月至94年3月經古農餐
    廳人員簽收之送貨單據及林國忠所交付林玉芬簽發金額合計
    266萬1,400元之支票7紙為證（原審促字卷5-11、本院卷38-
    45頁），經核其中6紙支票金額合計236萬1,400元部分並有
    古農名義之背書，且林國忠就古農餐廳94年1月、2月、3月
    貨款分別為66萬6,700元、61萬5,497元、45萬7,400元，合
    計173萬9,597元之事實亦不爭執（原審訴字卷35頁），再佐
    以證人即古農餐廳出納范玉燕證稱：「（問：系爭支票7張
    93年及94年的貨款，提出林國忠的支票，並交換林玉芬的支
    票，並由古農背書？〈提示支票〉）我知道有這件事情」、
    「（問：94年間林國忠要求甲○○將林國忠的支票換為林玉
    芬的票是否知道？）有這回事」、「（問：支票是否有包括
    93年、94年1至5月的貨款？）有93年的貨款，94年1至3月的
    貨款，我們有簽收簿，可以查明」、「（問：系爭支票1月
    至3月的貨款，多出87萬元，是否是你要林玉芬開票？）所
    多出的87萬元，因為當時有林國忠的票拿回來換林玉芬的票
    ，其中有退票的問題，其中也有些是12月的貨款，林國忠的
    票快要跳票，拿回來換林玉芬的票，所以金額才會多」、「
    （問：6張支票古農的印章，是何人保管？）林玉芬在保管
    」等語（原審訴字卷103-108頁），堪認甲○○上開主張為
    可採，林國忠辯稱上開支票係甲○○與林玉芬間之借貸關係
    所簽發，與本件貨款無關云云，並不可採。此外，林國忠就
    所辯伊已給付上開貨款236萬1,400元之事實，亦不能舉證以
    實其說，則甲○○請求林國忠給付93年11月至94年3月之貨
    款236萬1,400元部分，應屬有據。
  (二)甲○○另主張古農餐廳積欠94年4月及5月貨款各69萬6,219
    元及49萬5,138元，合計119萬1,357元未支付，伊未同意94
    年4月貨款為68萬5,820元等語，雖為林國忠所否認，並辯稱
    94年4月及5月貨款分別為68萬5,820元及24萬4,555元，合計
    93萬375元，94年4月貨款已給付，94年5月貨款因甲○○尚
    未請款，伊未支付云云。惟查古農餐廳於94年4月及5月向甲
    ○○訂貨之貨款各69萬6,219元及49萬5,138元，合計119萬1
    ,357 元之事實，業據甲○○提出94年4月及5月經古農餐廳
    人員簽收之送貨單據為證（原審促字卷12-24、本院卷46頁
    ），並經證人范玉燕證稱：「（問：94年4月、5月的送貨單
    ，上面簽收單是否都是古農餐廳的人簽收？〈提示〉）是的
    ，都是古農餐廳的人簽收的」、「（問：古農1至5月的貨款
    ，金額有被塗改，是否你改的？）是的，林玉芬叫我改的」
    、「（問：94年4月及5月5日的送貨單，簽收的人是否古農
    餐廳的人？〈提示〉）是的」等語屬實（原審訴字卷105頁
    ），堪認甲○○上開主張為可採，林國忠以94年4月貨款談
    妥為68萬5,820元及古農餐廳自行製作94年4月之轉帳傳票記
    載應付票據68萬5,800元（原審訴字卷98頁）暨94年5月部分
    貨款無送貨單據為由，辯稱94年4月及5月貨款分別為68萬5,
    820元及24萬4,555元，合計93萬375元云云，並不可採。林
    國忠雖另提出證人范玉燕記載「5/5領支票ok，696,219ok，
    ˇ685,820」之字條（原審訴字卷99頁），辯稱94年4月貨款
    已給付云云，然依證人范玉燕證稱：「（問：上面所寫的5
    月5日領支ok，代表何意？）是我寫的，沒有代表什麼意思
    ，我是大概寫的，我剛剛有說過如果有領支票的話，我們都
    有支票簽收簿」等語（原審訴字卷107頁），且林國忠亦不
    能提出其已支付上開貨款之證明，其所為此部分之抗辯，亦
    不可採。是甲○○請求林國忠給付94年4月及5月之貨款119
    萬1,357元部分，亦屬有據。
  (三)甲○○雖另主張林國忠經營之古鼎餐廳積欠94年1月至5月貨
    款合計105萬3,424元云云，並提出送貨單據及應收帳款明細
    為證（原審促字卷25-35、訴字卷48-52頁），惟為林國忠所
    否認，並辯稱古鼎餐廳為林玉芬所獨資經營，伊非該餐廳負
    責人，該餐廳之貨款與伊無關等語。查古鼎飲食店（即甲○
    ○所主張之古鼎餐廳）負責人為林玉芬，有營業登記資料公
    示查詢單可參（本院卷47頁），且依證人即古農餐廳廚師周
    源助證稱：「（問：是古鼎的送貨單，為何你簽名？）我們
    基於方便幫忙代簽而已，我是幫忙古鼎代簽而已，主廚鄭敏
    南我也認識，因為那天的貨不多，他們可能考慮車程的關係
    」、「當時是為了方便，我也幫古鼎詳細點數量是否正確，
    我也跟祥順行（即甲○○所經營之店）說貨款要向古鼎收取
    」、「（問：這批貨是否鄭敏南收走？），是的，在隔1個
    小時鄭敏南（即古鼎飲食店廚師）就將貨拿走」等語（原審
    訴字卷133-135頁），可見林國忠辯稱古鼎飲食店之貨物為
    古鼎飲食店所訂購，貨物亦為該店之廚師所收取，古農餐廳
    之廚師僅係代古鼎飲食店人員簽收等語，應屬可採。此外，
    甲○○亦無法舉證證明上開古鼎餐廳貨物係古農餐廳所訂購
    ，是甲○○主張林國忠應給付古鼎飲食店94年1月至5月貨款
    共計105萬3,424元部分，洵屬無據。
四、綜上所述，甲○○本於買賣之法律關係，請求林國忠給付35
    5萬2,757元及自支付命令繕本送達之翌日即94年7月26日起
    至清償日止，按年息百分之五計算之利息部分，自屬應予准
    許；至超過上開部分甲○○之請求，即屬不應准許。原審就
    甲○○上開應予准許部分，僅判命林國忠應給付甲○○266
    萬9,972元本息，而駁回甲○○逾此部分之請求，自有未合
    ，甲○○之上訴論旨指摘原判決此部分不當，請求林國忠應
    再給付88萬2,785元本息部分，為有理由，爰予以廢棄改判
    如主文第2項所示；原審就甲○○請求超過355萬2,757元本
    息不應准許部分，所為甲○○敗訴之判決，並無不合，甲○
    ○之上訴論旨指摘原判決此部分不當，求予廢棄改判，為無
    理由。原審就上開應予准許部分，所為林國忠敗訴之判決，
    核無違誤，林國忠之上訴論旨指摘原判決此部分不當，求予
    廢棄改判，為無理由。又本判決第2項所命之給付，兩造均
    陳明願供擔保聲請宣告假執行或免為假執行，經核均與規定
    相符，爰分別酌定相當之擔保金額併予准許。
五、兩造其餘之攻擊或防禦方法及未經援用之證據，經本院斟酌
    後，認為均不足以影響本判決之結果，自無逐一詳予論駁之
    必要，併此敘明。
六、據上論結，本件甲○○之上訴為一部有理由、一部無理由，
    林國忠之上訴為無理由，依民事訴訟法第450條、第449條第
    1項、第79條、第463條、第390條第2項、第392條，判決如
    主文。
中    華    民    國    95    年    12    月    5     日
                    民事第十三庭
                        審判長法  官  陳昆煇
                              法  官  李錦美
                              法  官  陳駿璧
正本係照原本作成。
林國忠如不服本判決，應於收受送達後20日內向本院提出上訴書
狀，其未表明上訴理由者，應於提出上訴後20日內向本院補提理
由書狀（均須按他造當事人之人數附繕本）上訴時應提出委任律
師或具有律師資格之人之委任狀；委任有律師資格者，另應附具
律師資格證書及釋明委任人與受任人有民事訴訟法第466條之1第
1項但書或第2項（詳附註）所定關係之釋明文書影本。
甲○○不得上訴。
中    華    民    國    95    年    12    月    6     日
                              書記官  黃  愛
附註：
民事訴訟法第466條之1（第1項、第2項）：
對於第二審判決上訴，上訴人應委任律師為訴訟代理人。但上訴
人或其他法定代理人具有律師資格者，不在此限。
上訴人之配偶、三親等內之血親、二親等內之姻親，或上訴人為
法人、中央或地方機關時，其所屬專任人員具有律師資格並經法
院認為適當者，亦得為第三審訴訟代理人。


司法院資訊處製作；財團法人民間司法改革基金會備份。
